臺灣高雄地方法院刑事判決　　　　　　 94年度簡上字第541號
上　訴　人
即　被　告　乙○○
上列上訴人因傷害案件，不服本院高雄簡易庭中華民國九十四年
四月二十八日九十四年度簡字第二一六四號第一審簡易判決（聲
請簡易判決處刑案號：臺灣高雄地方法院檢察署九十四年度偵字
第五三四六號），提起上訴，本院管轄之第二審合議庭判決如下
：
    主  文
上訴駁回。
    事  實
一、乙○○與戊○為夫妻關係，二人間具有家庭暴力防治法第三
    條第一款規定之家庭成員關係。乙○○、戊○於民國九十三
    年九月二十日十九時十分許，在渠等位於高雄市○○區○○
    路七五號十三樓住處內，因辦理自小客車過戶之事發生口角
    ，竟各自基於傷害他人身體之犯意，乙○○以腳踢戊○之左
    小腿，致戊○受有左小腿前側片狀瘀傷之傷害；戊○則出手
    抓乙○○之睪丸，使乙○○受有陰囊皮撕裂傷之傷害（戊○
    涉犯傷害罪部分，經乙○○提出告訴後，業經本院判處拘役
    五十日，未合法上訴而確定）。
二、案經戊○訴由高雄市政府警察局左營分局移請臺灣高雄地方
    法院檢察署檢察官偵查後聲請簡易判決處刑。
    理  由
一、訊據上訴人即被告乙○○固坦承曾於上開時、地，因自小客
    車過戶事宜與告訴人戊○發生口角，惟矢口否認有何傷害犯
    行，辯稱：伊沒有踢告訴人，當天起口角後，告訴人打伊一
    巴掌，打完以後怕伊還手，就自行往後退，後退時被椅子絆
    倒，小腿撞到餐車而受傷云云。經查：
  (一)告訴人於本院審理時到庭證稱：曾於九十三年九月二十日晚
    上七時許，與被告發生扭打，伊沒有跌倒，小腿受傷是因為
    被告抓著伊頭髮，用腳踢伊所造成等語（見本院九十四年十
    一月二日審判筆錄），核與證人即被告與告訴人之子甲○○
    到庭證述：九十三年九月二十日伊本來在房間內做功課，聽
    到聲音就跑出來，有看到被告與告訴人發生爭執，也有看到
    被告用腳踢告訴人，後來兩人在拉扯搶鑰匙等語（見同上審
    判筆錄）大致相符，並有高雄市立聯合醫院受理家庭暴力事
    件驗傷診斷書一紙附卷可稽（該驗傷診斷書屬被告以外之人
    於審判外之書面陳述，公訴人及被告知其有刑事訴訟法第一
    百五十九條第一項不得為證據之情形，均未於言詞辯論終結
    前聲明異議，該書面陳述依同法第一百五十九條之五規定，
    得為證據），該驗傷診斷書載明告訴人係受有左小腿前側片
    狀瘀傷之傷害，則若被告所辯告訴人係後退時小腿撞到椅子
    、餐車而受傷等語屬實，衡情告訴人撞擊（受傷）部位應在
    小腿後側或外側，豈會受有左小腿「前側」（正面）片狀瘀
    傷之傷害？是告訴人及證人甲○○所證被告有踢告訴人等語
    堪予採信，被告空言辯稱並未踢告訴人，告訴人與證人甲○○所言不實，證人甲○○是因為不服管教才會陷害伊云云，
    並不足採，本件被告確於如犯罪事實欄所載時、地因與告訴
    人發生口角，基於傷害他人身體之犯意，以腳踢告訴人之左
    小腿，致告訴人受有如前所述之傷害無疑。
  (二)證人即被告姊姊丙○○曾於本院審理時到庭證稱：本件事發
    將近一個月後，伊曾到甲○○就讀的學校去見甲○○，當時
    甲○○進來導師辦公室，頭低低的，伊問為何要從後面攻擊
    爸爸，甲○○低頭不語，伊又問為什麼要把爸爸抓傷得這麼
    嚴重，難道爸爸有打媽媽嗎，甲○○低著頭不說話，後來有
    微微搖頭沒有說話等語（見本院九十四年十一月二日審判筆
    錄），準此，證人丙○○顯未聽到甲○○明確指稱被告於九
    十三年九月二十日晚間爭吵時並未踢告訴人等語，且甲○○
    縱於證人丙○○詢問後低頭不語或微微搖頭，亦不能僅憑此
    種回應方式即認甲○○係表示被告未踢告訴人（因甲○○亦
    可能係因不想讓他人干涉家裡事務、不知該如何把事情說清
    楚或其他原因而低頭不語或搖頭），況證人丙○○已證述：
    伊於九十三年九月二十日被告與告訴人爭吵時並不在場等語
    （見同上審判筆錄），則證人丙○○既未親眼目睹、確知被
    告有無踢告訴人左小腿之行為，其上開證詞自難據為對被告
    有利之認定。至被告雖曾聲請訊問證人即甲○○導師丁○○
    ，藉以證明被告於本件案發後曾到甲○○就讀之學校，與甲○○、丙○○、丁○○一起談論本次事件，過程中甲○○均
    未提及被告有踢告訴人之事實；然本件事證已臻明確，且丁○○曾具狀向本院表示已不記得當天談話內容，亦未留下任
    何紀錄等語，有其傳真說明文件一紙在卷可參，本院認並無
    再予傳訊之必要，附此敘明。綜上所述，本件事證明確，被
    告傷害犯行堪予認定。
二、按家庭暴力者，謂家庭成員間實施身體或精神上不法侵害之
    行為；又家庭暴力罪者，謂家庭成員間故意實施家庭暴力行
    為而成立其他法律所規定之犯罪，家庭暴力防治法第二條第
    一項、第二項分別著有明文。本件被告與告訴人係夫妻關係
    ，為家庭暴力防治法第三條第一款所定之家庭成員關係，被
    告所為前開傷害犯行，雖屬家庭暴力防治法第二條第二項之
    家庭暴力罪，惟因家庭暴力防治法之上開條文並無罰則規定
    ，是以此部分犯行應僅依刑法傷害罪之規定予以論罪科刑，
    附此敘明。是核被告所為，係犯刑法第二百七十七條第一項
    普通傷害罪。本件原審以被告罪證明確，予以論罪科刑，並
    就量刑部分，審酌被告與告訴人因發生口角糾紛而互毆，顯
    然對於彼此之人格均未尊重，被告事後否認犯行及告訴人所
    受傷勢程度等情，量處拘役五十五日，並諭知易科罰金之折
    算標準，其認事用法俱無不合，量刑亦甚妥適，被告以其無
    傷害犯行為由提起上訴，指摘原判決不當，並無可採，其上
    訴為無理由，應予駁回。
據上論斷，依刑事訴訟法第四百五十五條之一第一項、第三項、
第三百六十八條，判決如主文。
本案經檢察官己○○到庭執行職務。
中　　華　　民　　國　　94　　年　　11　　月　　16　　日
                刑事第五庭    審判長法　官  李嘉興
                                    法　官  陳君杰
                                    法  官  楊筑婷
以上正本證明與原本無異。
不得上訴。
中　　華　　民　　國　　94　　年　　11　　月　　17　　日
　　　　　　　　　　　　　　　　　　書記官  林雯琪
附錄本案論罪科刑法條：
中華民國刑法第二百七十七條
傷害人之身體或健康者，處三年以下有期徒刑、拘役或一千元以
下罰金。
犯前項之罪因而致人於死者，處無期徒刑或七年以上有期徒刑；
致重傷者，處三年以上十年以下有期徒刑。
